臺灣士林地方法院刑事判決　
111年度訴字第237號
公  訴  人  臺灣士林地方檢察署檢察官
被      告  趙宇軒


            丁宏琦



            吳沛均


上列被告因妨害秩序等案件，經檢察官提起公訴（110年度偵字
第16056號），本院判決如下：
　　主    文
趙宇軒共同犯意圖供行使之用而攜帶兇器在公共場所聚集三人以
上施強暴之首謀及下手實施罪，處有期徒刑拾月。扣案之iPhone
 12 Pro壹支沒收。
丁宏琦共同犯意圖供行使之用而攜帶兇器在公共場所聚集三人以
上施強暴之下手實施罪，處有期徒刑捌月。
吳沛均在公共場所聚集三人以上施強暴之在場助勢罪，處有期徒
刑貳月，如易科罰金，以新臺幣壹仟元折算壹日。
　　犯罪事實
一、緣趙宇軒於民國110年8月28日晚間，在新北市汐止區某處燒
    烤店，找其前女友梁瑞純時，與賴名晉及其友人發生爭執，
    因而心生不滿，假借歸還梁瑞純寵物貓名義，與賴名晉相約
    於110年8月29日凌晨3時許，在屬公共場所之新北市汐止區
    汐萬路88號拱北殿見面，而基於意圖供行使之用而攜帶兇器
    在公共場所，聚集三人以上首謀及下手施強暴之犯意，糾集
    丁宏琦、吳沛均、數名真實年籍姓名不詳之人（無證據證明
    有未滿18歲之人）一同駕駛或搭乘車牌號碼000-0000號、BG
    W-2105號、BFC-7678號、BDC-0227號、ATW-6969號、AMX-89
    89號、AHJ-5885號自用小客車前往拱北殿。趙宇軒並基於恐
    嚇危害安全之犯意，下車後持槍枝（未扣案，無證據證明有
    殺傷力）對空鳴槍數發，以此方式將加害生命、身體、財產
    之惡害告知在場之周建佑、李昆泓、戴晙庭、賴名晉、莊宇
    弘、李其璋、陳○○（起訴書漏載，應予補充），使其等心生
    畏懼，致生危害於安全，後趙宇軒、丁宏琦、數名真實年籍
    姓名不詳之人（無證據證明有未滿18歲之人）共同基於意圖
    供行使之用而攜帶兇器在公共場所聚集3人以上下手施強暴
    、傷害之犯意聯絡，吳沛均則基於在公共場所聚集3人以上
    施強暴之在場助勢犯意，由趙宇軒、丁宏琦、數名真實年籍
    姓名不詳之人（無證據證明有未滿18歲之人）分別持刀械或
    球棍等兇器，一同接續攻擊、刺砍李昆泓、周建佑、戴晙庭
    、少年李○○、陳○○（分別為95年4月、97年5月生，真實姓名
    年籍詳卷），並砸毀戴晙庭使用之車牌號碼000-0000號自用
    小客車後擋風玻璃、右後座玻璃、莊宇弘使用之車牌號碼00
    00-00號自用小客車前後擋風玻璃、左右後座玻璃、賴名晉
    使用之車牌號碼000-0000號自用小客車之後擋風玻璃、左後
    座玻璃（毀損部分均撤回告訴，不另為不受理之諭知，詳後
    述），過程中趙宇軒持前開槍枝及折疊刀追趕賴名晉，丁宏
    琦持西瓜刀刺砍李昆泓手部、背部，致李昆泓受有之頭部、
    背部多處、左上臂及右手背多處撕裂傷之傷害、周建佑受有
    左前臂撕裂傷、左手第五指開放性骨折之傷害、戴晙庭受有
    右側腋下、左前臂及後背撕裂傷之傷害、李○○受有左側前臂
    撕裂傷併肌腱斷裂之傷害、陳○○受有背部撕裂傷之傷害（戴
    晙庭、少年李○○、陳○○就傷害部分撤回告訴，不另為不受理
    之諭知，詳後述），而吳沛均則在場助勢。
二、案經李昆泓、周建佑訴由新北市政府警察局汐止分局報告臺
    灣士林地方檢察署檢察官偵查起訴。
　　理    由
壹、程序部分
一、證人李昆泓於警詢中所為之陳述，核屬被告丁宏琦以外之人
    於審判外之陳述，經被告丁宏琦否認證據能力，且無刑事訴
    訟法第159條之2、第159條之3等條文規定例外得為證據之情
    形，自無證據能力。
二、本件認定犯罪事實所引用之所有卷證資料，供述證據部分，
    經當事人於本院審理程序表示同意作為證據（本院卷第285
    頁至第293頁、第316頁至第317頁），本院審酌上開證據資
    料作成時之情況，尚無違法不當及證明力明顯過低之瑕疵，
    亦認為以之作為證據應屬適當，爰依刑事訴訟法第159條之5
    第1項規定，認有證據能力；非供述證據部分，亦查無證據
    證明有公務員違背法定程序取得之情形，且經本院於審理期
    日提示與被告辨識而為合法調查，亦有證據能力。
貳、實體部分
一、被告吳沛均坦承上開犯罪事實，被告趙宇軒、丁宏琦矢口否
    認有何上開妨害秩序等之犯行，被告趙宇軒辯稱：在29日前
    一天凌晨，我去找當時的女友梁瑞純，我只有拉梁瑞純的手
    ，賴名晉跟他的朋友把我壓在地上。因為發生這件事情，我
    心情不好約丁宏琦去山上看夜景，並在群組問有沒有人要一
    起上山看夜景，因為沒有人應，所以我不知道何人上山。我
    下車要抽菸，看到一群不認識的人手持球棒、鐵棍就往我這
    邊衝過來，我就跑給他們追，我想到我車上有道具槍，對空
    開了兩槍，嚇阻對方不要再過來，我看到丁宏琦跑過來，我
    叫他開車載我下山等語；被告丁宏琦辯稱：一到拱北殿我下
    車，不認識的人衝過來，我就跑了，之後就找時間上車離開
    等語。
二、經查：
(一)被告趙宇軒於110年8月28日晚間，在新北市汐止區某處燒烤
    店，找其前女友梁瑞純時，與賴名晉及莊宇弘發生爭執，後
    與賴名晉相約於110年8月29日凌晨3時許，在拱北殿見面交
    付其與梁瑞純共同飼養之寵物貓一節，業據證人莊宇弘於警
    詢、證人賴名晉於警詢、偵查、本院審理時證述明確（臺灣
    士林地方檢察署110年度偵字第16056號卷《下稱偵卷》一第14
    6頁、第154頁、偵卷二第48頁、本院卷第214頁至第216頁、
    第223頁），核與證人梁瑞純於警詢時證稱：昨天（28日）2
    時許我與趙宇軒發生爭執離開他家後，就去串門燒烤找賴名
    晉聊天，當時趙宇軒一直打電話來，我不想接，就請賴名晉
    幫我接，導致趙宇軒不開心，過程中我有向趙宇軒表示要分
    手，因此他表示要將我的寵物貓拿給我，他到現場後，想要
    將我拉開，賴名晉幫我阻擋他，今日（29日）因為我不想回
    覆他的訊息，趙宇軒威脅要到診所找我，並持續電話騷擾我
    ，過一段時間後賴名晉向我表示趙宇軒有聯繫，與他約在拱
    北殿將寵物貓還給我等語大致相符（偵卷一第184頁），而
    被告趙宇軒亦不否認與梁瑞純有一同養寵物貓，且於上開時
    地因梁瑞純而與賴名晉發生爭執（本院卷第80頁、第313頁
    至第315頁），而被告趙宇軒於110年8月28日除不斷傳送訊
    息，亦撥打數通電話給梁瑞純，有對話紀錄、門號00000000
    00台灣之星資料查詢（雙向通聯紀錄）存卷可查（偵卷二第
    142頁、第179頁至第189頁），核其傳送之訊息內容與梁瑞
    純所述相符，堪認上開證人所述應屬有據，此部分事實堪以
    認定，被告趙宇軒否認有與賴名晉相約於110年8月29日凌晨
    在拱北殿見面，顯屬卸責之詞，難以採信。　　
(二)被告丁宏琦駕駛車牌號碼000-0000號自用小客車搭載被告趙
    宇軒、被告吳沛均駕駛車牌號碼000-0000號自用小客車、顏
    廷宇駕駛車牌號碼000-0000號自用小客車、高葉富駕駛車牌
    號碼000-0000號自用小客車、及由不詳之人駕駛之車牌號碼
    000-0000號、BDC-0227號、AMX-8989號於110年8月29日2時5
    8分接連經過新北市汐止區汐萬路、八連路口往烘內方向，
    後於同日3時6分接連通過同路口往汐止方向，有前開車輛之
    軌跡辨識資料附卷可查（偵卷一第272頁至第288頁），並經
    證人顏廷宇證稱受被告趙宇軒之邀，於110年8月29日駕駛車
    牌號碼000-0000號自小客車，搭載綽號「小樂」或「阿樂」
    之人前往拱北殿等語（偵卷一第74頁至第75頁），證人高葉
    富證陳：於110年8月29日受被告趙宇軒之邀，於1時許，駕
    駛車牌號碼000-0000號自小客車，搭載2名球友前往拱北殿
    等情（偵卷一第80頁），證人即被告吳沛均證稱：趙宇軒打
    微信電話問我要不要去看夜景，我開ATW-6969號的車先去新
    店的路邊找趙宇軒，好像有3、4台車已經在那邊，現場好像
    有超過10個人，我到場找趙宇軒跟他聊個天，他們就說走，
    我就跟著趙宇軒的車開到拱北殿等語（偵卷一第431頁），
    被告丁宏琦陳稱：我駕駛BHB-2503自小客車搭載被告趙宇軒
    前往拱北殿，一下車就看到有約10個人衝過來，同時我也有
    看到有10個人跟在我跟趙宇軒後面，應該是趙宇軒的朋友等
    語（偵卷一第32頁、第423頁），復被告趙宇軒坦承約被告
    丁宏琦、顏廷宇於上開時間前往拱北殿，並在通訊軟體群組
    上詢問有無人要一同前往拱北殿等節（偵卷一第11頁至第12
    頁、本院卷第80頁至第81頁），再者，被告趙宇軒與丁宏琦
    於110年8月28日13時13分至16時33分以通訊軟體暫訂約半夜
    1時，另不詳之人於110年8月29日晚間告知被告丁宏琦警方
    在外埋伏，並於同年月30日12時27分傳訊「ㄒㄩㄢ叫你微信刪
    除」等語予被告丁宏琦，有相關對話紀錄存卷可查（偵卷二
    第128頁至第129頁、第131頁、第134頁至第136頁），從而
    ，被告趙宇軒確因與賴名晉相約在拱北殿，而為夥同眾人援
    助而邀集被告丁宏琦、吳沛均及數名真實姓名不詳之人（無
    證據證明有未滿18歲之人）駕駛前開車輛到場乙節，即堪認
    定。
(三)被告趙宇軒、丁宏琦、吳沛均、數名真實年籍姓名不詳之人
    （無證據證明有未滿18歲之人）於上開時地抵達拱北殿後，
    分別為犯罪事實欄所載行為，茲論述如下：
 1、證人賴名晉於警詢、偵查、本院審理中證稱：趙宇軒他們一
    來到拱北殿就立即向我們開槍，然後又拿出西瓜刀、開山刀
    及棒球棍朝向我們的人砍打，車輛3台遭毁損，我被棍棒及
    長刀攻擊，我有看到對方使用刀、棍攻擊戴晙庭，當下我們
    就嚇到就跑去躲起來，直到他們的車輛離開。趙宇軒一開始
    都在追我，我往山下跑，後來他才沒有追。對方至少有8、9
    台車到場。有被槍聲嚇到，感到害怕等語（偵卷一第154頁
    至第155頁、偵卷二第47頁至第48頁、本院卷第216頁至第22
    2頁）。
 2、證人李昆泓於偵查中證稱：被告趙宇軒有在場，我不認識他
    ，但有在警局指認，現場混亂，我不太記得他有拿什麼東西
    ，我不記得他有沒有傷害我，其他人我都不認識，最後我只
    有看到丁宏琦拿西瓜刀追著我，有砍到我的背、左手臂，傷
    勢如傷單所載。有被槍聲嚇到，感到害怕等語（偵卷二第47
    頁）。
 3、證人周建佑於警詢、偵查證陳：我們於29日2時許上拱北殿
    後就在那邊聊天，聊到一半突然有3台車開上來，就有一個
    身穿黑色衣服的人從副駕駛座下來開槍，其他人手持棒球棍
    及刀械衝過來向我們攻擊及毁損車輛，後來我看到李昆泓遭
    人砍傷，我要去拉他時，攻擊他的人就變成砍向我，因此我
    也遭到砍傷，對方使用西瓜刀攻擊我，過程中我有摔倒在地
    上，對方不斷追著我跑一直砍，還用刀丟向我，直到後來對
    方的人說快跑，他們就離開了，之後我們就在現場等待警方
    過來。對方應該有10至12人。我有看到李○○、李昆泓及戴晙
    庭被攻擊。有被槍聲嚇到，感到害怕等情（偵卷一第139頁
    至第141頁、偵卷二第47頁）。
 4、證人戴晙庭於警詢、偵查中證述：我跟賴名晉約好要前往拱
    北殿將兔子給他飼養，到達現場約1時30分。於2至3時有2至
    3台車子開上來，然後下車開槍，第一時間我就趕快跑向廁
    所的方向，之後有兩個人在廁所旁邊拿著刀砍我，我的左手
    及右邊腋下、背部遭對方砍傷，車輛後擋風玻璃及右後車窗
    玻璃破損，對方有7、8人。有被槍聲嚇到，感到害怕等語（
    偵卷一第115頁至第117頁、偵卷二第47頁）。
 5、證人李○○於警詢證述：29日2至3時，李昆泓問我要不要去拱
    北殿聊天，我就搭乘我朋友的自小客車上去拱北殿，聊天聊
    到一半，有不認識的人開著3至4台車上來，一上來就對空鳴
    槍，他們下車後就拿著棍棒追著我們跑，過程中我有用左手
    去阻擋，因此遭到砍傷，後來警察還沒來之前他們就離開等
    情（偵卷一第128頁）。
 6、證人陳○○於警詢、偵查證陳：突然大約有5、6台車汽車開上
    來，對方下車後就有5、6個人持武器追著我跑，因為過程太
    快沒看清楚他們拿什麼，逃跑過程我停下來看到地上有鐵棍
    就拿起來，對方其中一個人拿不明物體往我頭部揮，我就拿
    鐵棍擋同時趕快逃跑並躲在其中一棵樹旁邊，後來對方開他
    們的車想要撞我，我往山坡下跑時，對方就開另一條路走，
    我的背部有被砍到兩刀。有被槍聲嚇到，感到害怕等語（偵
    卷一第176頁至第177頁、偵卷二第47頁）。
 7、證人莊宇弘於警詢、偵查證稱：一直等到2時50許，我看到
    至少兩台車到現場，對方一下車後就先開槍，因當時我在車
    上我只有聽到槍聲，我欲啟動車輛離開時，有3名男子持球
    棒等物品敲打我的車子前擋風玻璃、後擋風玻璃、駕駛座玻
    璃、駕駛座後方之玻璃及副駕駛座後方之小玻璃，敲擊後我
    就直接倒車離開現場。我有看到趙宇軒拿著一把槍追著賴名
    晉，因為他們剛好在我正前方。有被槍聲嚇到，感到害怕等
    情（偵卷一第146頁至第147頁、偵卷二第47頁）。
 8、證人李其璋於警詢、偵查證陳：我到拱北殿後，我、賴名晉
    、賴名晉的一個朋友、李昆泓跟他的4個朋友一起在涼亭花
    圃旁聊天，大概到凌晨3點左右，突然有兩台車開上來，趙
    宇軒下來後直接開槍，趙宇軒同時還有拿刀，追著賴名晉跑
    ，對方好幾個人直接衝過來，有一兩個直接砸車，我們這幾
    個人，一些人被拿刀砍，另一些人被球棍打，我往山下跑，
    後面有兩三人追我，過程中我的背部被敲了一下，我就往山
    下跳，對方就沒繼續追，對方約10人。有被槍聲嚇到，感到
    害怕等情（偵卷一第168頁至第169頁、偵卷二第79頁至第80
    頁）。
 9、證人即少年吳○頤（95年7月生，真實姓名年籍詳卷）於警詢
    證述：我、周建佑、李其璋、李○○、李昆泓跟其他幾人一起
    在涼亭花圃旁聊天，大概到凌晨3點左右，突然有六七台車
    開上來，車上的人下來後，我就聽到不知道是鞭炮聲還是槍
    聲，之後對方就衝過來追著我們跑，當下我就往拱北殿廁所
    再過去的方向跑，對方有人追著我們，一個人看到我後，就
    拿棒球棍打我，打了我三四下後，就繼續追其他人，我就繼
    續躲在那邊，我等對方開車走後，才往停車的地方走，之後
    警察就來了等語（偵卷一第172頁）。
10、證人即少年林○驊（95年12月生，真實姓名年籍詳卷）於警
    詢證陳：對方駕駛4至5台汽車於110年8月29日大約2時至3時
    左右至拱北殿後，我有聽到對方的開槍聲，對方一下車就拿
    西瓜刀、棒球棍往我這邊揮，對方就有人向我說幹你娘、麥
    走，我就往拱北殿下坡路段跑去，對方就沒追，之後我就往
    樹下躲，直到對方開車離去等情（偵卷一第180頁）。
11、證人陳映璇於警詢證稱：一開始到拱北殿後，我男朋友戴晙
    庭就下車去找賴名晉談說有關寵物兔的事情，把寵物兔交給
    他，之後我們幫賴名晉去某處載他的4個弟弟，回到拱北殿
    後就在涼亭旁抽菸聊天，我突然有聽到一聲鞭炮聲，緊接著
    又聽到兩聲疑似槍聲的聲音後，我所在的車後窗及右後車窗
    的玻璃就破了，我看到很多人往戴晙庭聊天的地方跑，之後
    視野就看不到他們，隔了一兩分鐘後，他們就又跑回他們車
    上，就直接開走了，對方大概10人左右，不到20人等語（偵
    卷一第164頁至第165頁）。
12、互核上開證人之證詞，其等原於110年8月29日凌晨在拱北殿
    聊天，後於凌晨2時近3時許，突有數台車輛抵達，車上之人
    即被告趙宇軒下車後即對空鳴槍，後則追趕賴名晉，其餘到
    場人分持刀械、球棒砸毀車輛，並追逐、傷害李昆泓、周建
    佑、戴晙庭、李○○、陳○○等節，所述大致相符；且李昆泓、
    周建佑、戴晙庭、李○○、陳○○分別因此受有犯罪事實所載傷
    害，戴晙庭、莊宇弘、賴名晉所使用上開車輛有犯罪事實所
    載之毀損情況，復警方在現場扣得球棒2支、西瓜刀套1個、
    彈殼2顆、銀棍2支，另在車牌號碼000-0000號自小客車上扣
    得西瓜刀1支、球棒2支等物品等節，有新北市政府警察局汐
    止分局扣押筆錄、扣押物品目錄表、汐止國泰綜合醫院110
    年8月31日診斷證明書、新北市政府警察局汐止分局現場勘
    察初步報告表暨現場勘察照片、現場照片、車輛毀損照片及
    受傷照片、立陽車業車輛委修單暨車輛毀損照片在卷可稽（
    偵卷一第237頁至第241頁、第254頁至第258頁、第262頁至
    第268頁、第306頁至第331頁、偵卷二第55頁至第69頁）；
    而被告趙宇軒坦承於上開時地持槍對空鳴槍數發，並有攜帶
    折疊刀到場（偵卷二第164頁、本院卷第80頁），再依前開
    （二）所述可知被告趙宇軒與同行者係駕駛前開車輛一同於
    110年8月29日凌晨近3時許抵達拱北殿，以上各節均核與上
    開證人之證述相符，佐以被告吳沛均於本院審理時始終對犯
    罪事實為認罪之表示（本院卷第138頁至第139頁、第311頁
    ），審之上開證人證稱對多數攻擊者已無印象，並非一概指
    稱被告趙宇軒、丁宏琦施暴，其等所述當可信實，堪認被告
    趙宇軒、丁宏琦、吳沛均、數名真實姓名不詳之人（無證據
    證明有未滿18歲之人）駕駛前開車輛抵達拱北殿後，被告趙
    宇軒即下車持槍對空擊發，並持該槍及折疊刀追趕賴名晉，
    被告丁宏琦則持西瓜刀揮砍李昆泓，數名真實姓名不詳之人
    （無證據證明有未滿18歲之人）則以刀械、球棍一同接續攻
    擊、刺砍李昆泓、周建佑、戴晙庭、少年李○○、陳○○，致其
    等受有犯罪事實欄所載傷害，並砸毀戴晙庭、莊宇弘、賴名
    晉所使用上開車輛，而被告吳沛均則在場助勢等情甚明。被
    告趙宇軒、丁宏琦辯稱其等抵達現場後，即遭不詳之人追趕
    ，並未持攜帶兇器傷害他人、毀損車輛，被告趙宇軒鳴槍係
    為示警自保等語，顯係卸責之詞，不足採信。
(四)按以自己共同犯罪之意思，參與實施犯罪構成要件以外之行
    為，為共同正犯（司法院大法官會議釋字第109號解釋意旨
    參照）。次按刑法之共同正犯，包括共謀共同正犯及實行共
    同正犯二者在內；祇須行為人有以共同犯罪之意思，參與共
    同犯罪計畫之擬定，互為利用他人實行犯罪構成要件之行為
    ，完成其等犯罪計畫，即克當之，不以每一行為人均實際參
    與部分構成要件行為或分取犯罪利得為必要（最高法院96年
    度台上字第1882號判決意旨參照）。而共同正犯間，非僅就
    其自己實行之行為負其責任，並在犯意聯絡之範圍內，對於
    他共同正犯所實行之行為，亦應共同負責；且其犯意聯絡之
    表示，無論為明示之通謀或相互間有默示之合致，均不在此
    限（最高法院98年度台上字第2655號判決意旨參照）。是以
    共同正犯，在合同之意思內各自分擔犯罪行為之一部，相互
    利用他人之行為，以達其犯罪之目的者，即應對全部所發生
    之結果，共同負責。查被告趙宇軒、丁宏琦、數名真實姓名
    不詳之人（無證據證明有未滿18歲之人）抵達拱北殿後，即
    攜帶兇器下車，並為前述之強暴行為，堪認其等均明確知悉
    前往拱北殿之目的係要教訓賴名晉與其同行之人，且其等始
    終目睹傷害李昆泓、周建佑之整個過程，卻未勸阻他人或立
    刻離開現場，顯係有意以在場圍觀壯大聲勢並利用人數優勢
    之方式，共同促成傷害犯罪之構成要件之實現，其等應有默
    示之犯意聯絡並相互利用他人之行為，以達傷害之目的，揆
    諸首揭說明，被告趙宇軒、丁宏琦、數名真實姓名不詳之人
    （無證據證明有未滿18歲之人）應論以傷害罪之共同正犯，
    而須對全部發生之結果共同負責。
(五)被告趙宇軒、丁宏琦與數名真實姓名不詳之人（無證據證明
    有未滿18歲之人）傷害李昆泓、周建佑、戴晙庭、李○○、陳
    ○○、毀損戴晙庭、莊宇弘、賴名晉使用之車輛之地點係在拱
    北殿，供一般民眾隨意進出參拜，自屬公共場所甚明。是被
    告趙宇軒糾集被告丁宏琦、吳沛均、數名真實姓名不詳之人
    （無證據證明有未滿18歲之人）至前開公共場所，除被告吳
    沛均外，其餘人等均分別持客觀上可對人之生命、身體安全
    構成威脅、具有危險性，性質上為兇器之刀械、球棍攻擊李
    昆泓、周建佑、戴晙庭、李○○、陳○○，毀損戴晙庭、莊宇弘
    、賴名晉使用之車輛，已見前述，顯見被告趙宇軒確處於首
    倡謀議，而得依其意思策劃、支配對前開之人施強暴之首謀
    地位，並實際下手實施，其已該當首謀及下手實施之犯行，
    而於聚集過程中，被告丁宏琦主觀上已有對他人下手施以強
    暴之犯意，被告吳沛均主觀上則知悉同行者將對他人下手施
    以強暴，仍到現場在旁助勢，均屬明確。本件案發地點雖在
    山區，且係凌晨時分，然證人戴晙庭於偵查中陳稱係由一位
    掃地阿嬤報警（偵卷二第47頁），復觀現場照片可知強暴行
    為主要發生地點係在拱北殿之停車場及廁所（參偵卷一第31
    7頁至第322頁），可徵被告趙宇軒、丁宏琦與與數名真實姓
    名不詳之人（無證據證明有未滿18歲之人）為前開強暴行為
    時一旁尚有他人行經，足認一般人車均極易經過而得以見聞
    ，實際上當已危及社會安寧秩序無疑。
(六)綜上所述，被告趙宇軒、丁宏琦所辯上情，無非卸責之詞，
    不足採信。本件事證明確，被告趙宇軒、丁宏琦、吳沛均之
    犯行，堪以認定。
三、論罪科刑之理由
(一)核被告趙宇軒所為，係犯刑法第150條第1項後段、第2項第1
    款之意圖供行使之用而攜帶兇器在公共場所聚集三人以上施
    強暴之首謀及下手實施罪、同法第277條第1項傷害罪、同法
    第305條恐嚇危害安全罪；核被告丁宏琦所為，係犯同法第1
    50條第1項後段、第2項第1款之意圖供行使之用而攜帶兇器
    在公共場所聚集三人以上施強暴之下手實施罪、同法第277
    條第1項傷害罪；被告吳沛均所為，係犯刑法第150條第1項
    前段之在公共場所聚集三人以上施強暴之在場助勢罪。起訴
    書雖漏載被告趙宇軒尚涉犯在公共場所聚集三人以上施強暴
    之下手實施罪，此經本院當庭告知被告趙宇軒（本院卷第31
    8頁），無礙其訴訟防禦權之行使，自應併予審理。
(二)按共犯在學理上，有「任意共犯」與「必要共犯」之分，前
    者指一般原得由一人單獨完成犯罪而由二人以上共同實施之
    情形，當然有刑法總則共犯規定之適用；後者係指須有二人
    以上之參與實施始能成立之犯罪而言。且「必要共犯」依犯
    罪之性質，尚可分為「聚合犯」與「對向犯」，其二人以上
    朝同一目標共同參與犯罪之實施者，謂之「聚合犯」，如刑
    法分則之公然聚眾施強暴、脅迫罪、參與犯罪結社罪、輪姦
    罪等是，因其本質上即屬共同正犯，故除法律依其首謀、下
    手實施或在場助勢等參與犯罪程度之不同，而異其刑罰之規
    定時，各參與不同程度犯罪行為者之間，不能適用刑法總則
    共犯之規定外，其餘均應引用刑法第28條共同正犯之規定（
    最高法院81年台非字第233號判例意旨參照）。準此，被告
    趙宇軒、丁宏琦與真實姓名不詳之人（無證據證明有未滿18
    歲之人）下手實施及傷害之犯行，有犯意聯絡及行為分擔，
    均為共同正犯。
(三)被告趙宇軒、丁宏琦雖對被害人分別為首謀、下手實施強暴
    ，然本罪所處罰者係妨害秩序，被害法益為國家法益，並非
    個人，故雖有數人被施以脅迫，惟被害之國家法益仍屬單一
    ，並無侵害數個法益之情事，仍屬單純一罪。被告趙宇軒以
    一對空鳴槍之行為，恐嚇在場之周建佑、李昆泓、戴晙庭、
    賴名晉、莊宇弘、李其璋、陳○○；又與被告丁宏琦及共犯共
    同傷害周建佑、李昆泓，均為想像競合犯，各依刑法第55條
    前段之規定，從一重處斷。被告趙宇軒、丁宏琦以一行為觸
    犯數罪，為想像競合犯，依刑法第55條前段之規定，就被告
    趙宇軒從一重之意圖供行使之用而攜帶兇器在公共場所聚集
    三人以上施強暴之首謀及下手實施罪，被告丁宏琦則論以意
    圖供行使之用而攜帶兇器在公共場所聚集三人以上施強暴之
    下手實施罪。
(四)按犯刑法第150條第1項之罪，而有下列之情形者，得加重其
    刑至二分之一：一、意圖供行使之用而攜帶兇器或其他危險
    物品犯之。二、因而致生公眾或交通往來之危險。同法條第
    2項定有明文。是上開得加重條件，屬於相對加重條件，並
    非絕對應加重條件，是以，事實審法院依個案具體情狀，考
    量當時客觀環境、犯罪情節及危險影響程度、被告涉案程度
    等事項，綜合權衡考量是否有加重其刑之必要性。查被告趙
    宇軒、丁宏琦與共犯所攜帶之兇器為質地堅硬之刀械或棍棒
    ，且均不只1支，並已用於聚集三人以上施強暴犯行，更造
    成李昆泓、周建佑、戴晙庭、李○○、陳○○受傷，及戴晙庭、
    莊宇弘、賴名晉所使用之車輛毀損，更嚴重影響社會安寧，
    未加重前之法定刑不足以評價被告趙宇軒、丁宏琦之犯行，
    本院認有依前揭規定予以加重其刑之必要，爰依法就被告趙
    宇軒、丁宏琦所犯前揭罪刑部分均加重其刑。
(五)爰以行為人之責任為基礎，審酌被告趙宇軒、丁宏琦、吳沛
    均不思以合法理性之方式解決紛爭，竟以上開方式在公共場
    所分別為首謀、下手實施強暴、在場助勢，造成公眾或他人
    之危害、恐懼不安，應予非難，並衡被告趙宇軒、丁宏琦均
    否認犯行，被告吳沛均坦承犯行之犯後態度，其等自陳之犯
    罪動機、目的、手段、所擔任之角色，經戴晙庭、李○○、陳
    ○○、賴名晉、莊宇弘具狀撤回告訴，表示不再追究，有聲請
    撤回告訴狀、刑事撤回告訴狀在卷可查（本院卷111年度審
    訴字第312號卷第69頁至第71頁、本院卷第321頁、證件袋）
    ，被告趙宇軒自陳具有高中肄業之教育程度、未婚、從事賣
    菜進貨，月入約新臺幣（下同）3萬至4萬元以上之家庭生活
    狀況；被告丁宏琦自述具有高職畢業之教育程度，未婚，為
    工地零工，日薪1,500元之家庭生活狀況；被告吳沛均陳稱
    具有高中肄業之教育程度、未婚、無業之家庭生活狀況等一
    切情狀（本院卷第318頁），分別量處如主文所示之刑，並
    就被告吳沛均部分諭知如易科罰金之折算標準。
四、沒收
(一)按供犯罪所用、犯罪預備之物或犯罪所生之物，屬於犯罪行
    為人者，得沒收之。但有特別規定者，依其規定，刑法第38
    條第2項定有明文。又除有其他特別規定者外，犯罪工具物
    必須屬於被告所有，或被告有事實上之處分權時，始得在該
    被告罪刑項下諭知沒收；至於非所有權人，又無共同處分權
    之共同正犯，自無庸在其罪刑項下諭知沒收（最高法院107
    年度台上字第1109號判決意旨可資參照）。
(二)被告趙宇軒經警扣得iPhone 12 Pro 1支為其所有，雖被告
    趙宇軒稱不記得是否使用該行動電話與共犯聯絡，惟案發當
    時其僅使用該行動電話，業據其陳述在卷（本院卷第294頁
    、第315頁），並有與被告丁宏琦聯絡之對話紀錄在卷可查
    （偵卷二第131頁），應認該行動電話為被告趙宇軒糾集被
    告丁宏琦、吳沛均及數名真實姓名不詳之人（無證據證明有
    未滿18歲之人）至拱北殿為本案犯行所用，應依刑法第38條
    第2項前段宣告沒收。
(三)被告趙宇軒、被告丁宏琦於本案使用之槍枝、折疊刀、西瓜
    刀並未扣案，依卷內事證尚無從認定該工具現仍存在而尚未
    滅失；另其餘扣案物，或為本案犯罪所用之物（楊項全車內
    所扣得之西瓜刀1支、球棒2支、現場扣得之球棒2支、刀套1
    個、銀棍2支），然無證據證明係被告趙宇軒、被告丁宏琦
    、吳沛均所有或具有共同處分權之物，或僅具有證據性質（
    現場扣得之彈殼2顆、被告丁宏琦之行動電話1支、行車記錄
    器1臺、高葉富及楊項全之行車紀錄器記憶卡各1張、被告吳
    沛均、顏廷宇之行動電話各1支），或無證據證明與本案有
    關，且前開物品亦均非違禁物，爰均對被告趙宇軒、丁宏琦
    、吳沛均不為沒收之諭知。
五、不另為不受理之諭知
    公訴意旨雖另認被告趙宇軒、丁宏琦前揭所為，尚對告訴人
    戴晙庭、李○○、陳○○涉犯刑法第277條第1項之傷害罪嫌，對
    告訴人戴晙庭、賴名晉、莊宇弘涉犯刑法第354條毀損罪。
    惟按告訴乃論之罪，告訴人於第一審辯論終結前得撤回其告
    訴；又告訴經撤回者，應諭知不受理之判決，刑事訴訟法第
    238條第1項、第303條第3款分別定有明文，而依刑法第287
    條前段、第357條規定，傷害罪、毀損罪須告訴乃論。查告
    訴人戴晙庭、李○○、陳○○、賴名晉、莊宇弘已具狀撤回告訴
    ，業如前述，是揆諸上開規定，就被告趙宇軒、丁宏琦涉犯
    傷害、毀損等罪嫌部分原應均為不受理判決，惟檢察官既認
    此部分與上揭經本院論罪科刑之妨害秩序犯行間，具有刑法
    想像競合犯規定之裁判上一罪關係，故就此部分爰不另為不
    受理之諭知。
據上論斷，依刑事訴訟法第299條第1項前段，刑法第150條第1項
、第2項第1款、第277條第1項、第305條、第28條、第55條前段
、第41條第1項前段、第38條第2項前段，刑法施行法第1條之1第
1項，判決如主文。
本案經檢察官王芷翎提起公訴，檢察官林在培到庭執行職務。
中　　華　　民　　國　　111 　年　　9 　　月　　20　　日
                  刑事第六庭  審判長  法  官  雷雯華

                                      法  官  林哲安

                                      法  官  李欣潔
以上正本證明與原本無異。
如不服本判決應於收受送達後20日內向本院提出上訴書狀，並應
敘述具體理由。其未敘述上訴理由者，應於上訴期間屆滿後20日
內向本院補提理由書（均須按他造當事人之人數附繕本）「切勿
逕送上級法院」。
                                      書記官  卓采薇
中　　華　　民　　國　　111 　年　　9 　　月　　21　　日
附錄本案論罪科刑法條
中華民國刑法第150條
在公共場所或公眾得出入之場所聚集三人以上，施強暴脅迫者，
在場助勢之人，處1年以下有期徒刑、拘役或10萬元以下罰金；
首謀及下手實施者，處6月以上5年以下有期徒刑。
犯前項之罪，而有下列情形之一者，得加重其刑至二分之一：
一、意圖供行使之用而攜帶兇器或其他危險物品犯之。
二、因而致生公眾或交通往來之危險。

中華民國刑法第277條
傷害人之身體或健康者，處5年以下有期徒刑、拘役或50萬元以
下罰金。
犯前項之罪，因而致人於死者，處無期徒刑或7年以上有期徒刑
；致重傷者，處3年以上10年以下有期徒刑。

中華民國刑法第305條
以加害生命、身體、自由、名譽、財產之事恐嚇他人，致生危害
於安全者，處2年以下有期徒刑、拘役或9千元以下罰金。